【裁判字號】    98,智,5
【裁判日期】    980522
【裁判案由】    給付權利金
【裁判全文】
臺灣臺北地方法院民事判決                 98年度智字第5號
原      告  乙○○
                      樓之1
被      告  永青科技室即賴宛佐
訴訟代理人  甲○○
上列當事人間給付權利金事件，本院於九十八年五月五日言詞辯
論終結，判決如下：
    主      文
原告之訴及其假執行之聲請均駁回。
訴訟費用由原告負擔。
    事實及理由
一、按訴狀送達後，原告不得將原訴變更或追加，但請求之基礎
    事實同一，不甚礙被告之防禦及訴訟之終結者，不在此限，
    民事訴訟法第446條第1項、第255條第1項第2款、第7款定有
    明文。所謂請求之基礎事實同一，係指變更或追加之訴與原
    訴之主張爭點有其共同性，各請求利益之主張在社會上可認
    為同一或關連，而就原請求之訴訟及證據資料，於審理繼續
    進行在相當程度範圍內具有同一性或一體性，得期待於後請
    求之審理予以利用，俾先後兩者請求在同一程序加以解決，
    避免重複審理，進而為統一解決紛爭者，即屬之。本件原告
    起訴時原未為「被告需提供往來公司及個人之空氣過濾機產
    銷文件、商品、報關資料、往來公司名冊、相關契約、合作
    人員名單、進貨銷貨存貨清單等資料」之聲明，嗣後方予追
    加，惟請求之基礎事實仍為其所主張兩造簽訂之專利權專屬
    授權契約，核屬同一，且不甚礙被告之防禦及訴訟之終結，
    應予准許，合先敘明。
二、原告起訴主張：其為中華民國新型第M313142號「隔音濾氣
    房屋、門窗」專利（下稱系爭專利）之專利權人，專利期間
    自民國96年6月1日至115年5月25日止。兩造於96年6月6日簽
    訂「專利權專屬授權契約」（下稱系爭契約），約定由其將
    系爭專利及中華人民共合國申請號000000000000.2權利專屬
    授權予被告，系爭契約第3條並約定被告銷售以上開專利製
    造之空氣過濾機，應給付原告每台新台幣（下同）100元至
    180元不等之權利金，且被告應提供產銷文件、商品、報關
    資料以供計算權利金。嗣原告將專利相關資料交予被告，被
    告亦已生產、銷售空氣過濾機至少6,000台以上，依約至少
    應支付原告權利金60萬元，惟被告拒不支付，爰依系爭契約
    請求被告給付如聲明所示。並聲明：(一)被告應給付原告新台
    幣60萬元。(二)被告需提供往來公司及個人之空氣過濾機產銷
    文件、商品、報關資料、往來公司名冊、相關契約、合作人
    員名單、進貨銷貨存貨清單等資料。(三)願供擔保，請准宣告
    假執行。
三、被告則以：原告未依系爭契約第3條第1款無償提供上開專利
    設計圖說等件及技術指導，致被告及所屬公司無法於3個月
    內上市使用原告專利之空氣過濾機，被告既無使用原告之專
    利，自無給付權利金之義務。被告否認有銷售使用原告專利
    製造之空氣過濾機，原告雖提出與張富廣之錄音譯文為證，
    但張富廣既非被告股東、職工，其說辭自與被告無涉。並聲
    明：(一)原告之訴及假執行之聲請均駁回。(二)如受不利判決，
    願供擔保請准宣告免為假執行。
四、兩造不爭執之事項：
  (一)原告為系爭專利之專利權人，專利權期間自96年6月1日至11
    5年5月25日止。
  (二)兩造於96年6月6日簽署系爭契約，約定由原告將系爭專利
    及中華人民共合國申請號000000000000.2權利專屬授權予被
    告。其中契約第3條約定：「甲方（即原告，下同）於專屬
    授權期限內應無常提供專利設計圖說，技術指導及各項資源
    等給予乙方（及被告）以利該產品早日於3個月內上市，若
    怠於此則以致延遲其產品無法於3個月內上市應賠償以方之
    一切損失。乙方應支付甲方報酬，依所製造空氣過濾機之數
    量計算，每件新台幣100至180元。並採月結支付甲方。」
  (三)原告並未親至被告處提供技術指導，被告迄今亦未給付原告
    任何報酬。
四、得心證之理由：
  (一)查系爭契約第3條第2項約定，被告應支付原告之報酬，依所
    製造空氣過濾機之數量計算，每件100元至180元，此有專利
    權專屬授權契約1份（本院卷第6至7頁）在卷可稽，是僅有
    被告使用原告之上開專利製造空氣過濾機時，被告始有依所
    製造數量支付授權金之義務，原告稱縱使被告未使用其專利
    ，亦應支付報酬云云，顯不可採。次按當事人主張有利於己
    之事實者，就其事實有舉證之責任，民事訴訟法第277條前
    段定有明文，本件原告主張被告應給付其授權金，被告則否
    認其有使用前開專利製造任何空氣過濾機，是原告自應就被
    告確有使用原告之前開專利製造空氣過濾機之情負舉證責任
    。就此，原告雖提出錄音帶及其譯文1份，主張被告之代理
    人張富廣曾承認曾銷售「產品」6千台以上云云，惟被告稱
    張富廣為一自由業務，偶會接案給被告再由被告給付佣金，
    並無代表被告承認任何事情之權限等語，原告復未能舉證或
    提供張富廣之地址以供本院傳訊並查明張富廣與被告之關係
    及張富廣是否確曾為如上開譯文所示之對話；況譯文中所稱
    之「產品」究竟為何，是否確係使用原告前揭專利所製造，
    亦不明確。又依卷附被告提出之96年度7-8月、9-10及12月
    之營業人銷售額與稅額申報書及96年11、12月份之統一發票
    （本院卷第39至42頁），實難認該時期被告有從事製造或銷
    售空氣過濾機之營業行為，況若被告如確有原告所主張製造
    、銷售使用其專利之空氣過濾機之情，原告豈有無法自市面
    上取得被告製造、銷售之產品以供本院查明被告有無使用原
    告之系爭專利製造商品之行為？綜上所述，原告既未能證明
    被告有使用其專利製造空氣過濾機之行為，則其依系爭契約
    請求被告給付授權金60萬元，即屬無據。又原告雖另主張依
    系爭契約第5條請求被告提供空氣清靜機之產銷文件、商品
    、報關資料、往來公司名冊、相關契約、合作人員名單、進
    貨銷貨存貨清單等資料，惟原告並未證明被告有製造或銷售
    任何空氣清靜機之行為，已如前述，是難認上開原告要求之
    資料確實存在，其遽而請求被告提出該等資料，亦無理由，
    應予駁回。
  (二)本件原告既受敗訴判決，其假執行之聲請即失所附麗，不應
    准許。至兩造其餘之攻擊防禦方法及證據資料，經本院斟酌
    後，認為均不足以影響本判決之結果，自無一一詳予論述之
    必要，附此敘明。
五、訴訟費用之負擔：民事訴訟法第78條。
中    華    民    國    98    年    5     月    22    日
                  民事第二庭    法  官  歐陽漢菁
以上正本係照原本作成
如對本判決上訴，須於判決送達後20日內向本院提出上訴狀
中    華    民    國    98    年    5     月    22    日
                                書記官  吳貞瑩


司法院資訊處製作；財團法人民間司法改革基金會備份。
